【裁判字號】    95,勞訴,5
【裁判日期】    950627
【裁判案由】    給付資遣費等
【裁判全文】
臺灣彰化地方法院民事判決      95年度勞訴字第5號
原      告  乙○○
            丙○○
            己○○
共      同  戊○○  律師
訴訟代理人
被      告  國松螺絲興業股份有限公司
法定代理人  丁○○
訴訟代理人  陳清華  律師
複 代理 人  曹宗彝  律師
上列當事人間請求給付資遣費等事件，本院於民國95年6月13日
言詞辯論終結，判決如下：
    主  文
原告之訴及假執行之聲請均駁回。
訴訟費用由原告乙○○負擔二十分之七，原告丙○○負擔二十分
之四，原告己○○負擔二十分之九。
    事實及理由
一原告聲明：被告應給付原告乙○○新臺幣（下同）333,732元
  ，給付原告丙○○183,258元，給付原告己○○448,564元，及
  均自起訴狀繕本送達翌日起至清償日止按年息5％計算之利息
  ，並陳明願供擔保請准宣告假執行。陳述：原告為受僱於被告
  之勞工，受僱日期、計薪標準分別如附表1至3所示，薪資係轉
  帳匯入銀行帳戶，原告係按日計薪，此可參照原告己○○依平
  日工作儲存之電腦檔案列印之民國94年1月、2月薪資表予以對
  照可以得知，由原告乙○○、己○○94年5月份薪資表及被告
  其他多數員工薪資表亦足證該事實。然被告從未給付星期例假
  日及應休未休特別休假工資，並聽從會計師建議，片面自94年
  5月起減薪，一部分轉帳給付，一部分則改為現金給付，且將
  薪資表改記載為月薪，逃避給付資遣費之責，顯有勞動基準法
  第14條第1項第5款、第6款規定勞工得不經預告終止勞動契約
  情事，經原告異議未獲置理。又被告之薪資發放業務早已於94
  年3月間由被告法定代理人之配偶甲○○接管，原告離職時，
  已與被告之職員庚○○辦妥業務交接，並無銷毀公司薪資電腦
  檔案及帳冊之行為，離職前且已發存證信函通知被告於94年6
  月30日終止勞動契約，及請求給付前欠未發之星期例假日工資
  、應休未休特別休假工資與資遣費，被告於收信後仍不履行，
  為此依勞動契約之法律關係請求被告如數給付上揭工資及資遣
  費。
二被告聲明：駁回原告之訴及假執行之聲請，如受不利判決，願
  供擔保請准宣告免假執行。陳述：被告已接獲原告存證信函無
  誤，原告主張之年資亦不爭執，然兩造訂立勞動契約時係約定
  按月計薪，非按日計薪，特別休假工資自91年起改為年底給付
  ，原告應舉證曾於休假日上班。原告提出之勞工保險卡所載投
  保薪資與其主張之薪資不合，被告未曾變更薪資，原告所提存
  摺記載之每月薪資總額無誤，至於薪資表則係自行製作，除94
  年6月份外，均非真正，表內所謂日薪、出勤天數、績效獎金
  等均不實，僅薪資總額正確，原告為行政人員，更無所謂績效
  獎金之薪資名目，多年來原告對其所領薪資復無異議，被告已
  依約給付工資。原告己○○曾於94年3月17日請辭，經被告慰
  留，詎原告竟又於相約一同離職，且自94年5月起即不按規定
  打卡，復對副總經理咆哮，離職時並將保管之商業帳冊、印章
  及相關業務資料銷毀，刪除電腦資料，妨害被告業務之進行，
  被告因此已無從提出薪資發放明細，並得據此不經預告終止勞
  動契約。原告雖主張離職時已交接完畢，並製有交接清冊，然
  與原告辦理交接之庚○○為甫到職員工，無交接權限，是原告
  之請求無理由。
三原告主張其分別自附表1至3所示日期起為受僱於被告之勞工，
  薪資係轉帳匯入銀行帳戶，原告曾以存證信函通知被告於94年
  6月30日終止勞動契約，並請求給付前欠未發之星期例假日工
  資、應休未休特別休假工資與資遣費等情，業據其提出勞工保
  險卡、勞工保險被保險人投保資料表、存證信函及回執為證（
  本院95年度彰勞調字第1號卷第8、14至19、25至30、36至40頁
  ），且為被告所不爭（本院卷第24頁），堪信為真。原告主張
  被告從未給付星期例假日及應休未休特別休假工資，並片面自
  94年5月起減薪，構成得終止勞動契約事由，得請求被告給付
  例假日工資、應休未休特別休假工資及資遣費；被告則以否認
  未付上揭工資或片面減薪，及無庸給付資遣費置辯。是本件主
  要爭點在於：
  (一)被告是否未給付假日及應休未休特別休假工資。
  (二)被告是否自94年5月起片面減薪。
四按當事人主張有利於己之事實者，就其事實有舉證之責任。但
  法律別有規定，或依其情形顯失公平者，不在此限，民事訴訟
  法第277條定有明文，此為舉證責任分配之原則。次按當事人
  因妨礙他造使用，故意將證據滅失、隱匿或致礙難使用者，法
  院得審酌情形認他造關於該證據之主張或依該證據應證之事實
  為真實；為他造之利益而作之文書，當事人有提出之義務，當
  事人無正當理由不從提出文書之命者，法院得審酌情形認他造
  關於該文書之主張或依該文書應證之事實為真實，同法第282
  條之1第1項、第344條第1項第3款、第345條第1項亦有規定。
  惟民事訴訟法第282條之1第1項當事人妨害證明之行為須係故
  意為之，法院始得基於自由心證認他造之待證事實為真，而同
  法第344條第1項第3款、第345條第1項關於當事人違背提出文
  書義務之法律效果，亦須以該文書存在，且當事人無正當理由
  不從提出文書之命者為前提。又民事訴訟如係由原告主張權利
  者，應先由原告負舉證之責，若原告先不能舉證，以證實自己
  主張之事實為真實，則被告就其抗辯事實即令不能舉證，或其
  所舉證據尚有疵累，亦應駁回原告之請求，復有最高法院17年
  上字第917號判例可參。經查：
  (一)原告主張按日計薪，金額如附表1至3所示，及被告從未給付
    星期例假日與應休未休特別休假工資，並片面自94年5月起
    減薪等情，雖據其提出93年1月至94年6月薪資表、存摺為證
    （彰勞調字卷第9至13、20至24、31至35頁，本院卷第115至
    132、139至140頁），然被告僅不爭執94年6月薪資表之真正
    ，及就93年1月至94年5月薪資表薪資總額、存摺所載薪資總
    額不爭執，至於93年1月至94年5月薪資表則否認真正（本院
    卷第23、24、142頁，被告於95年2月15日答辯狀第2頁及95
    年3月17日、95年4月7日言詞辯論期日對94年5月薪資表一再
    辯稱「為原告自行製作，並非被告公司業務上之文書，被告
    均否認真正」、「否認原告所提之薪水單，那是原告自行製
    作」、「形式上不爭執，但無法核對薪資發放明細」等語，
    尚難認被告已自認94年5月薪資表內容真正）。又上開被告
    自認之94年6月薪資表係記載「月薪」（本院卷第139至140
    頁），並非日薪，亦無已否給付星期例假日及應休未休特別
    休假工資或被告減薪之內容。至原告提出之其他員工薪資表
    （本院卷第33至114、133至134頁），除被告否認內容真正
    外，且與兩造勞動契約如何約定無關，復無從據此認定原告
    是否按日計薪、被告有無積欠工資。依上所述，原告之舉證
    已欠完足。
  (二)原告係受僱於被告之勞工，基於勞動契約得請求被告給付工
    資，則被告如何核發工資之文書，係為原告之利益而作，固
    無疑問。原告雖主張其持有之薪資表書面、電腦檔案與被告
    所持有者相同，該表乃為原告利益而作，被告應依民事訴訟
    法第344條第1項第3款負提出之義務，否則應認原告主張為
    真云云，然原告提出之93年1月至94年5月薪資表，其內容僅
    為電腦列印之表格、文字，並無用以表彰被告製作之簽名、
    印文，被告復否認真正，已難認此即係被告為原告之利益而
    作之文書，並藉由薪資電腦檔案列印而成之複本，無從認與
    被告持有之文書或電腦檔案相同，被告自無依民事訴訟法第
    344條第1項第3款提出文書之義務，並因此適用同法第345條
    第1項關於違背提出義務之法律效果。何況，被告苟為規避
    民事訴訟法前開規定，亦得提出反於原告之主張且不利原告
    之薪資表，使原告無從依被告提出之薪資表證明其係按日以
    附表所示金額計薪及未付工資，是本院審酌後認為，縱被告
    未提出薪資清冊資料，仍不能以原告之主張為真。又被告辯
    稱原告離職時將保管之商業帳冊、印章及相關業務資料銷毀
    ，及刪除電腦資料一節，雖僅提出碎紙袋照片為證（本院卷
    第13頁），且原告否認係其所為（本院卷第24頁），而未能
    證明袋內即係原告銷毀、刪除之資料，原告己○○復到庭結
    證稱並無薪資電腦清冊被銷毀之事云云（本院卷第158至159
    頁），然原告本應先舉證證明被告有故意將關於薪資之證據
    滅失、隱匿或致礙難使用之行為，其未舉證，依上揭判例，
    自無適用民事訴訟法第282條之1第1項規定，認定原告主張
    之按日計薪，及被告未給付星期例假日及應休未休特別休假
    工資，並片面減薪之事實為真。另訴外人甲○○、庚○○如
    何接管原告之業務，亦無解於原告之舉證責任，尚不能因原
    告主張係由彼等接管業務，即認有前開民事訴訟法規定之適
    用。
五原告既未舉證證明按日計薪及被告短發工資、片面減薪，則其
  以被告違反勞動基準法第14條第1項第5款、第6款為由，請求
  給付短發工資及資遣費，即無足採。從而原告依據勞動契約之
  法律關係請求被告給付，為無理由，應予駁回。原告敗訴，其
  假執行之聲請已失所附麗，一併駁回。
六本件判決事證已臻明確，兩造其餘主張及舉證，核與判決結果
  無影響，不另論述。
據上論結，本件原告之訴為無理由，依民事訴訟法第78條、第85
條第1項但書，判決如主文。
中    華    民    國    95    年    6     月    27    日
                  民事第二庭    法  官  廖政勝
以上正本係照原本作成。
如對判決上訴，應於判決送達後20日內向本院提出上訴狀。
                                書記官  楊年雄
中    華    民    國    95    年    6     月    27    日
附表1：原告乙○○部分
┌────┬─────────────────────┐
│受僱日期│自89年9月5日起                            │
├────┼─────────────────────┤
│計薪標準│93年4月30日前：日薪1,005元                │
│        │93年5月1日起：日薪1,045元                 │
│        │94年5月起：被告片面減為日薪550元          │
├────┼─────────────────────┤
│被告應給│一資遣費128,242元：                       │
│付金額  │  月平均工資26,533元X年資4年10月＝128,242 │
│        │  元                                      │
│        │二例假日工資170,920元：                   │
│        │  1,005元×116日＋1,045元×52日＝170,920元│
│        │三應休未休休假工資34,570元：              │
│        │  1,005元×24日＋1,045元×10日＝34,570元  │
│        │總計：333,732元                           │
└────┴─────────────────────┘
附表2：原告丙○○部分
┌────┬─────────────────────┐
│受僱日期│自91年9月12日起                           │
├────┼─────────────────────┤
│計薪標準│94年4月前：日薪845元                      │
│        │94年5月起：被告片面減為日薪550元          │
├────┼─────────────────────┤
│被告應給│一資遣費59,888元：                        │
│付金額  │  月平均工資21,137元X年資2年10月＝59,888元│
│        │二未發星期例假日工資111,540元：           │
│        │  845元×132日＝111,540元                 │
│        │三應休未休特別休假工資11,830元：          │
│        │  845元×14日＝11,830元                   │
│        │總計：183,258元                           │
└────┴─────────────────────┘
附表3：原告己○○部分
┌────┬─────────────────────┐
│受僱日期│自89年8月4日起                            │
├────┼─────────────────────┤
│計薪標準│93年4月30日前：日薪1,275元                │
│        │93年5月1日起：日薪1,370元                 │
│        │94年5月起：被告片面減為日薪580元          │
├────┼─────────────────────┤
│被告應給│一資遣費159,624元：                       │
│付金額  │  月平均工資32,466元X年資4年11月＝159,624 │
│        │  元                                      │
│        │二未發星期例假日工資：244,640元           │
│        │  1,275元×136日＋1,370元×52日＝244,640元│
│        │三應休未休特別休假工資44,300元：          │
│        │  1,275元×24日＋1,370元×10日＝44,300元  │
│        │總計：448,564元                           │
└────┴─────────────────────┘


司法院資訊處製作；財團法人民間司法改革基金會備份。
